【裁判字號】    96,重訴,486
【裁判日期】    970905
【裁判案由】    損害賠償
【裁判全文】
臺灣臺北地方法院民事判決             96年度重訴字第486號
    原      告  甲○○
    訴訟代理人  王寶輝律師
    複代理人    商桓朧律師
                鄭淑燕律師
                黃文祥律師
    被      告  丙○○
                            之.
    被      告  乙○○
                            之.
    訴訟代理人  許坤立律師
                郭香吟律師
上列當事人間請求侵權行為損害賠償事件，本院於民國97年8月
25 日言詞辯論終結，判決如下：
    主  文
被告丙○○應給付原告新臺幣肆仟零捌拾柒萬伍仟元，及自民國
九十六年三月十九日起至清償日按年息百分之五計算之利息。
原告其餘之訴駁回。
訴訟費用由被告丙○○負擔百分之九十，餘由原告負擔。
本判決第一項於原告以新臺幣壹仟參佰陸拾貳萬伍仟元為被告丙○○供擔保後，得假執行。
原告其餘假執行之聲請駁回。
    事實及理由
一、原告主張：
（一）被告丙○○、乙○○二人係夫妻，被告丙○○於95年11月
      間透過第三人丁○○先生向原告聲稱，因工作上關係得知
      群聯電子股份有限公司、日月光半導體製造股份有限公司
      及皇翔建設股份有限公司正在進行股票私募、員工認股及
      增資認股，其夫即被告乙○○任職元大證券公司，有關係
      可承買上開股票獲利，一再擔保沒問題，且委託買賣股票
      備有書面契約為依據，介紹人丁○○先生又再三保證，致
      原告深信不疑。原告遂與被告丙○○簽訂委託買賣股票契
      約書，簽約後，原告自95年11月22日起至同年12月4日止
      陸續將供為購買上開股票之資金新台幣（下同）162,500,
      000元匯入被告丙○○指定之安泰商業銀行股份有限公司
      世貿分行第0000 00000000 00號，戶名丙○○之帳戶內。
      不意上開股票停止交易後，經原告詢以股票買賣交易情形
      以及獲利若干，被告竟設辭搪塞，原告發覺有異，即透過
      介紹人丁○○先生追索投資款，並促其提供交易資料，以
      便核對交易事實及獲利若干，竟不提供。被告丙○○透過
      人丁○○向原告宣稱其前任職於荷商荷蘭銀行股份有限公
      司擔任經理，而其夫即被告乙○○則曾前後分別任職於美
      商花旗環球證券股份有限公司及元大京華證券股份有限公
      司，並擔任副總裁及經理等要職，其夫妻兩人在金融界關
      係良好，得知上開公司股票進行私募及增資認股等，而其
      有管道可以承買上開股票獲利，設局詐騙原告。事後，原
      告向被告丙○○質疑上開股票交易之真實性後，被告乙○○確曾一度出面向原告表示擬向陳姓人士追還資金，足證
      被告丙○○及被告乙○○確共同設局向原告詐騙，致原告
      受有新台幣40,875,000元之損害。其後即避不見面。嗣經
      原告質疑其交易真實性後，被告丙○○僅匯還64,000,000
      元，經原告向介紹人丁○○先生追索，丁○○先生又匯還
      57,625,000元，惟尚有40,875,000元迄未匯還。
（二）被告丙○○以委託買賣股票為餌，向原告詐騙金錢，其未
      向原告提出交易資料，而對於原告匯入其指定之銀行帳戶
      之資金，一度由其夫即被告乙○○出面表示負責擬向所稱
      陳姓人士追還，其後即避不見面，經向介紹人丁○○先生
      追問，據稱被告夫妻二人，因涉嫌多起詐騙案，擬潛逃出
      境時遭逮捕，被告夫妻共同設局詐騙原告之金錢，致損害
      原告新台幣40,875,000元之鉅，原告得依委任關係及侵權
      行為等規定，請求被告連帶賠償。
（三）並聲明：1、被告應連帶給付原告新台幣40,875,000元，
      及自支付命令繕本送達之翌日（即96年3月19日）起至清
      償日止按年息百分之五計算之利息；2、原告願供擔保請
      准宣告假執行。
二、被告則以：
（一）被告乙○○部分
      伊就原告之主張不知情，若有其事，係屬被告丙○○個人
      行為，與被告乙○○無干。被告乙○○並未與原告簽訂所
      謂「股票買賣委託書」，原告亦自承其簽約人及受託人係
      被告丙○○，並非被告乙○○，且原告係依股票買賣委
      託書，於95年11月22日、23日及24日，將10650萬匯入被
      告丙○○之安泰銀行帳戶，委任丙○○代買「群聯公司」
      股票，是原告亦非委任伊，更未取得絲毫金錢。至「日月
      光公司」及「皇翔公司」等股票，亦非委任被告乙○○，
      且係被告丙○○，領取原告之上開匯款，而非伊所為。另
      就被告丙○○與原告間之就伊任職元大證券公司有關係得
      以取得上開公司私募、員工認股及增資認股等股票等說詞
      ，既不知情，甚而要屬被告丙○○個人行為。另伊並未逃
      亡，且固遭羈押半月，然早於96年2月15日由本院裁定交
      保，且經台灣台北地方法院檢察署於96年7月16日對被告
      乙○○作成不起訴處分書，原告主張「被告夫婦共同設局
      詐騙原告之金錢」云云，純屬誣訴之詞等語資為抗辯。並
      聲明原告之訴及假執行之聲請均駁回。如受不利判決，願
      供擔保免受假執行。
（二）被告丙○○部分
      伊就原告請求之金額無意見，願負責任，而認諾原告之請
      求。
三、按當事人於言詞辯論時為訴訟標的之認諾者，應本於其認諾
    為該當事人敗訴之判決，民事訴訟法第三百八十四條定有明
    文。復按，被告既於言詞辯論時為訴訟標的之認諾，法院即
    應不調查原告所主張為訴訟標的之法律關係是否果屬存在，
    而以認諾為該被告敗訴之判決基礎。最高法院四十五年台上
    字第三一號判例參照。經查本件原告訴請被告給付40,875,
    000元，既為被告丙○○於言詞辯論時表示同意原告之請求
    ，並為認諾在案（見本院卷第223、266頁），揆諸前揭說明
    ，本院自應本於被告之認諾為其敗訴之判決。從而，原告依
    據委任及侵權行為之法律關係，請求被告丙○○給付原告如
    主文第一項所示之損害賠償金額及法定遲延利息，即屬正當
    ，應予准許。
四、按依民法第一百八十五條第一項之規定，共同侵權行為人固
    連帶負損害賠償責任，惟同條項前段所謂共同侵權行為，須
    共同行為人皆已具備侵權行為之要件始能成立，若其中一人
    無故意過失，則其人非侵權行為人，不負與其他具備侵權行
    為要件之人連帶賠償損害之責任。最高法院22年上字第3437
    號判例可參。查被告乙○○與原告間並無簽署任何股票買
    賣委託書，乃原告所自承，且原告亦就股票買賣委託事宜，
    均係由被告丙○○出面接洽磋商，將買賣款項匯入被告丙○○之帳戶，且因買賣問題亦係由丁○○代為傳話一事，為原
    告所不爭執，則被告乙○○顯然未受原告委任買賣股票，自
    無委任關係存在；且被告乙○○既自始至終未曾參與原告與
    被告丙○○間之股票交易，縱被告乙○○事後如原告所述願
    擬向陳姓人士追還資金，亦無非本諸夫妻之情，代為處理被
    告丙○○之債務問題，尚難能認其有何共同侵權行為之處。
    遑論其餘受害人高子敬、陳明、呂珈慧、陳德皓、張光道、
    萬冠麗、被害人黃國智、甲○○、徐虹茵、何榮生、王嵐韻
    、陳怡玲、陳景琮、證人張情福等於偵查中均一致證稱：於
    交易過程中，並未見被告乙○○出面，甚或不認識被告乙○○等語；證人張光道、陳景琮則證稱，被告丙○○與其交易
    時，尚特別表示，勿向被告乙○○提及此事，且被告二人間
    之帳戶經檢察官比對結果並無大筆資金往來，甚至被告乙○○亦遭被告丙○○詐騙而為股票投資一事，有台灣台北地法
    院檢察署96年度偵字第2647、9259、9260、9261、10217號
    不起訴處分書及本院96年度重易字第1號刑事判決在卷可稽
    ，可見被告乙○○確未涉入被告丙○○與原告間之股票委託
    買賣，而原告亦未能舉證證明被告乙○○有何受託或與被告
    丙○○有故意、過失共同詐欺原告之不法侵害行徑，原告主
    張被告乙○○應依委任關及共同侵權行為法律關係應連帶給
    付云云，至屬無理，應予駁回。
五、原告陳明願供擔保，聲請宣告假執行，核其勝訴部分要無不
    合，爰酌定相當擔保金額准許之。至敗訴部分，失所附麗，
    併予駁回。
六、據上論結，本件原告之訴一部為有理由，一部為無理由，依
    民事訴訟法第79條、第390條第2項，判決如主文。
中    華    民    國    97    年    9      月    5    日
                              民事第二庭法  官 吳定亞以
上正本係照原本作成。
如對本判決上訴，須於判決送達後二十日之不變期間內，向本院
提出上訴狀。
中    華    民    國    97    年    9      月    5    日
                                        書記官  高秋芬


司法院資訊處製作；財團法人民間司法改革基金會備份。
